臺灣基隆地方法院刑事判決　　　　　　　100年度訴字第595號
公　訴　人　臺灣基隆地方法院檢察署檢察官
被　　　告　林金發
上列被告因違反毒品危害防制條例案件，經檢察官提起公訴（10
0年度毒偵字第1394號、第1475號） ，被告於準備程序中，就被
訴事實為有罪之陳述，經本院合議庭裁定由受命法官獨任進行簡
式審判程序，並判決如下：
    主  文
林金發施用第一級毒品，累犯，處有期徒刑捌月；又施用第一級
毒品，累犯，處有期徒刑柒月，扣案第一級毒品海洛因合計驗餘
淨重零點柒陸公克（併同難以完全析離之包裝袋伍只），均沒收
銷燬之。應執行有期徒刑壹年，扣案第一級毒品海洛因合計驗餘
淨重零點柒陸公克（併同難以完全析離之包裝袋伍只），均沒收
銷燬之。
    事  實
一、前案紀錄：
(一)、林金發前因施用毒品案件，經觀察、勒戒後，認有繼續施用
    毒品之傾向，經法院裁定令入戒治處所施以強制戒治，於民
    國90年4 月24日強制戒治期滿，於翌日釋放出所，並由臺灣
    基隆地方法院檢察署檢察官以90年度戒毒偵字第55號為不起
    訴處分確定後，復於上開強制戒治執行完畢釋放後，5 年內
    因施用第一級毒品案件，再經送強制戒治，於91年9月5日期
    滿執行完畢，並經本院於90年11月21日以90年度訴字第 591
    號判決，判處有期徒刑8 月確定；另因轉讓第一級毒品案件
    ，經本院於91年4 月17日，以91年度訴字第18號判決，判處
    有期徒刑1年2 月確定，上開二罪經合併定應執行有期徒刑1
    年6月確定，於93年2月12日執行完畢。
(二)、再因施用第一級毒品案件，經本院於98年5 月27日以98年度
    訴字第496號判決，判處有期徒刑7月確定；又因施用第一級
    毒品案件，經本院於98年7月31日，以98年度訴字第695號判
    決，判處有期徒刑7月確定，上開2罪經本院以98年度聲字第
    1055號裁定應執行有期徒刑1年確定，於99年5月18日縮短刑
    期假釋交付保護管束，於99年8月2日保護管束期滿，假釋未
    經撤銷，未執行之刑以已執行論而執行完畢（構成累犯）。
(三)、又因施用第一、二級毒品案件，經本院以100年度訴字第343
    號判決，分別判處有期徒刑7月、3月，並定應執行有期徒刑
    8月，嗣林金發提起上訴，經臺灣高等法院於100年8 月26日
    以100年度上訴字第2339號判決駁回上訴（尚未確定）。
二、本案事實：
(一)、林金發因毒癮已深，無法戒除，復基於施用第一級毒品海洛
    因之犯意，於100年4 月28日下午某時許（同日晚間9時10分
    許遭警盤查前），在其位於新北市○○區○○路1之1號住處
    房間內，以海洛因加水混合倒入注射針筒注射方式，施用海
    洛因1次；嗣於同日晚間9時10分許，在基隆市○○區○○路
    及深澳坑路口前，因係毒品列管人口，為警盤查查獲，同日
    晚間9 時30分許，經警採其尿液送驗結果，呈嗎啡（海洛因
    代謝後尿液檢出成份）陽性反應，始查悉上情。
(二)、另於100年7月12日上午8 時許，在前述住處，以同前方式施
    用海洛因1次；嗣於同日下午3時30分許，在基隆市○○區○
    ○路平浪橋旁，因形跡可疑，遭警趨前盤查時，林金發在有
    偵查犯罪權限之公務員尚無確切根據得為合理之可疑而發覺
    其上開犯行前，即主動取出上開施用所剩而藏放於其襪子內
    之海洛因5 包供員警查扣，並於員警詢問時，供述其上開施
    用、持有海洛因之犯行自首而接受裁判；同日下午3 時45分
    許，其再經警採尿送驗，結果呈嗎啡（海洛因代謝後尿液檢
    出成份）陽性反應，始查悉上情。
三、案經基隆市警察局第二分局及第四分局報告台灣基隆地方法
    院檢察署檢察官偵查起訴。
    理  由
壹、程序事項
    本件被告所犯者非為死刑、無期徒刑、最輕本刑為3 年以上
    有期徒刑之罪或高等法院管轄第一審案件，其於準備程序進
    行中，先就被訴事實為有罪之陳述，經告知其簡式審判程序
    之旨，並聽取公訴人及被告之意見後，本院依刑事訴訟法第
    273條之1第1 項之規定，裁定由受命法官獨任以簡式審判程
    序進行本案之審理，且依同法第273條之2規定，簡式審判程
    序之證據調查，不受第159條第1 項、第161條之2、第161條
    之3、第163條之1 及第164條至第170條規定之限制，合先敘
    明。
貳、實體事項
一、前揭事實，業據被告林金發分別於警詢、偵訊及本院準備、
    審理程序時坦承在卷；且被告先後2 次為警查獲後所採集之
    尿液，分別送請台灣檢驗科技股份有限公司及臺灣尖端先進
    生技醫藥股份有限公司檢驗結果，均呈嗎啡（海洛因代謝後
    尿液檢出成份）陽性反應，此有台灣檢驗科技股份有限公司
    100年5月20日及臺灣尖端生進生技醫藥股份有限公司100年7
    月27日出具之濫用藥物檢驗報告各1 紙、基隆市警察局第二
    分局應受尿液採驗人尿液檢體採集送驗紀錄表（檢體編號：
    Ｚ000000000000） 、基隆市警察局第四分局偵辦毒品案件尿
    液檢體對照表（檢體編號：100221）等資料在卷可稽；此外
    ，被告於100年7月12日為警查獲時，主動交付員警查扣之白
    色碎塊狀物5 包，經送請法務部調查局鑑定結果，均含海洛
    因成分，合計淨重0.77公克，驗餘淨重0.76公克，此亦有基
    隆市警察局扣押筆錄、基隆市警察局第四分局扣押物品目錄
    表、法務部調查局濫用藥物實驗室100年8月12日調科壹字第
    10023017700 號鑑定書可佐，足認被告上開自白屬實。本案
    事證明確，被告犯行堪以認定，應依法論科。
二、論罪科刑：
(一)、按犯毒品危害防制條例第10條施用毒品之罪者，檢察官應聲
    請法院裁定，令被告入勒戒處所觀察、勒戒，經觀察、勒戒
    後，無繼續施用毒品之傾向者，應即釋放，並由檢察官為不
    起訴處分，有繼續施用毒品之傾向者，則由檢察官先聲請法
    院裁定令入戒治處所施以強制戒治，俟強制戒治期滿，再行
    釋放，並由檢察官為不起訴處分；而依前開規定觀察勒戒或
    強制戒治執行完畢釋放後，5 年內再犯施用毒品之罪者，檢
    察官應依法追訴，毒品危害防制條例第20條第1項、第2項、
    第23條第2項分別定有明文；又毒品危害防制條例於92年7月
    9日修正公布，93年1月9 日起施行，其中第20條、第23條將
    施用毒品之刑事處遇程序，區分為「初犯」、「五年內再犯
    」、「五年後再犯」。依其立法理由之說明：「初犯」，經
    觀察、勒戒或強制戒治後，應為不起訴處分或不付審理之裁
    定；經觀察、勒戒或強制戒治執行完畢釋放後，「五年內再
    犯者」，因其再犯率甚高，原實施之觀察、勒戒及強制戒治
    既已無法收其實效，爰依法追訴或裁定交付審理。至於經觀
    察、勒戒或強制戒治執行完畢釋放後，「五年後再犯者」，
    前所實施之觀察、勒戒或強制戒治已足以遮斷其施用毒品之
    毒癮，為其自新及協助其斷除毒癮，仍適用「初犯」規定，
    先經觀察、勒戒或強制戒治之程序。從而依修正後之規定，
    僅限於「初犯」及「五年後再犯」二種情形，始應先經觀察
    、勒戒或強制戒治程序。倘被告於5 年內已再犯，經依法追
    訴處罰，縱其第三次（或第三次以上）再度施用毒品之時間
    ，在初犯經觀察、勒戒或強制戒治執行完畢釋放5 年以後，
    已不合於「五年後再犯」之規定，且因已於「五年內再犯」
    ，顯見其再犯率甚高，原實施觀察、勒戒或強制戒治，已無
    法收其實效，即應依該條例第10條處罰（最高法院95年度台
    非字第59號、第65號判決意旨及最高法院95年第7 次刑事庭
    會議決議意旨參照）。被告有如事實欄一所載之施用毒品犯
    行，並經判處徒刑確定等情，有臺灣高等法院被告前案紀錄
    表在卷可參，是被告於「五年內再犯」，且經法院判處罪刑
    確定後，又於如事實欄二所示之時、地，施用第一級毒品，
    揆諸前揭說明，應由檢察官依法逕行起訴，先予敘明。
(二)、查海洛因係毒品危害防制條例第2條第2項第1 款所定之第一
    級毒品，被告2 次非法施用，核其所為，均係犯毒品危害防
    制條例第10條第1 項之施用第一級毒品罪。被告因施用而持
    有第一級毒品海洛因之低度行為，應為其施用第一級毒品之
    高度行為所吸收，均不另論罪。被告所犯上開2 罪間，時間
    不同，犯意各別，應予分論併罰。又被告曾受有如事實欄一
    所載之有期徒刑執行完畢情形，有臺灣高等法院被告前案紀
    錄表在卷可參，其於徒刑執行完畢後，5 年以內，故意再犯
    本件有期徒刑以上之2罪，均為累犯，俱應依刑法第47條第1
    項規定加重其刑。另被告於100年7 月12日下午3時30分許，
    在基隆市○○區○○路平浪橋旁，因員警見其形跡可疑，而
    趨前盤查時，其在有偵查犯罪權限之公務員尚無確切根據得
    為合理之可疑而發覺其上開犯行前，即主動取出其上開施用
    所餘之海洛因供員警查扣，同時向員警供述其上開施用、持
    有海洛因之犯行（即事實欄二(二)部分之犯罪事實），有被告
    警詢筆錄及基隆市警察局第四分局100年7月12日基警四分偵
    字第1000461881號刑事案件報告書在卷可稽，可見被告係在
    有偵查犯罪職權之公務員發覺其本案犯行前，即先主動向員
    警自首而接受裁判，爰依刑法第62條前段規定，減輕其刑，
    並依同法第71條第1 項規定，先加後減。爰審酌被告曾受觀
    察、勒戒及強制戒治之處分執行後，猶未能深切體認施用毒
    品對於自身健康之危害、對家人之傷害及社會之負擔，自屬
    可議；且其施用毒品次數頗多，足認其毒癮甚深，而有施以
    相當時期監禁處遇之必要，惟其犯罪手段平和，犯後業已坦
    承全部犯行，態度良好，及施用毒品係戕害其個人身心健康
    之行為，反社會性程度較低，並未侵害他人權益，暨其家庭
    狀況等一切情狀，分別量處如主文所示之刑，並定其應執行
    之刑，以資警惕。
(三)、扣案白色碎塊狀物合計驗餘淨重0.76公克，均含有第一級毒
    品海洛因成分，爰併同難以完全析離之包裝袋5 只，均依毒
    品危害防制條例第18條第1項前段規定，宣告沒收銷燬之。
據上論斷，應依刑事訴訟法第273條之1第1 項、第299條第1項前
段，毒品危害防制條例第10條第1項、第18條第1項前段，第23條
第2項、刑法第11條、第47條第1項、第62條前段、第51條第5 款
，判決如主文。
本案經檢察官曾淑婷到庭執行職務。
中    華    民    國   100    年   10    月    12     日
                  刑事第四庭法 官  李辛茹
以上正本證明與原本無異。
如不服本判決應於收受送達後10日內向本院提出上訴書狀，並應
敘述具體理由；其未敘述上訴理由者，應於上訴期間屆滿後20日
內向本院補提理由書(均須按他造當事人之人數附繕本)「切勿逕
送上級法院」。
中    華    民    國   100    年   10    月    12     日
                           書記官  劉珍珍
附錄論罪法條：
毒品危害防制條例第10條第1項
施用第一級毒品者，處 6 月以上 5 年以下有期徒刑。